【裁判字號】    97,家聲,415
【裁判日期】    980105
【裁判案由】    代管遺產之管理報酬費用
【裁判全文】
臺灣桃園地方法院民事裁定             97年度家聲字第415號
聲  請  人  甲○○
相  對  人  乙○○（亡）
上列聲請人因擔任被繼承人乙○○（亡）之遺產管理人，聲請核
定代管遺產之管理報酬等費用，本院裁定如下：
    主  文
聲請人管理被繼承人乙○○之遺產管理報酬核定為新臺幣48,059
元；又代管期間因管理需要墊付費用連同本件聲請費用確定為新
臺幣42,000元，以上共計新臺幣90,059元均應由被繼承人乙○○
之遺產負擔。
    理  由
一、聲請意旨略以：聲請人前因本院96年度財管字第57號民事裁
    定，被選任為被繼承人乙○○之遺產管理人，今因被繼承人
    乙○○之遺產為不動產（嘉義部分之不動產已拍定，桃園部
    分之不動產因四拍無人應買而視為撤回），為便聲請人於拍
    賣不動產時聲請參與分配，故依民法第1183條之規定，請求
    就被繼承人乙○○之遺產現值1％取得報酬，並請求酌定代
    管被繼承人乙○○人遺產之管理報酬新臺幣（下同）48,059
    元及委託甲○○地政士事務所向不動產管轄機關即嘉義縣水
    上地政事務所及桃園縣蘆竹地政事務所，辦理遺產管理人登
    記所支付之代書費用4 萬元，本院裁定規費2,000 元等，以
    上共計90,059元等語。並提出本院96年度財管字第57號民事
    裁定及確定證明書影本各1 份、土地登記謄本影本3 份、建
    物登記謄本影本1 份、財政部國稅局財產歸屬資料清單1 紙
    、收據4 紙、親屬會議記錄影本1 份、刊登廣告證明單影本
    1 份、臺灣嘉義地方法院96年度拍字第637 號裁定影本及97
    年度司拍字第46號裁定影本各1 份、本院司執字第18262 號
    執行處通知影本1 紙為證。
二、按「遺產管理人得請求報酬，其數額由親屬會議按其勞力及
    其與被繼承人之關係酌定之。」、「親屬會議不能召開或召
    開有困難時，依法應經親屬會議處理之事項，由有召集權人
    聲請法院處理之。」民法第1183條、第1132條第2項前段分
    別定有明文。次按，關於遺產管理、分割及執行遺囑之費用
    ，由遺產中支付之，民法第1150條前段亦有明文。經查，本
    件被繼承人死後，其繼承人均拋棄繼承並經本院准予備查，
    依民法第1176條第6 項規定，準用無人繼承之規定，經本院
    依被繼承人之債權人嘉義縣水上鄉農會聲請，以96年度財管
    字第57號裁定指定聲請人為被繼承人乙○○之遺產管理人等
    情，有本院96年度財管字第57號民事裁定在卷可按。次查，
    聲請人另主張：請求依被繼承人之遺產現值1％即新台幣（
    下同）48,059元取得代管遺產之報酬，及主張其因管理需要
    墊付代書費用4萬元及向本院聲請裁定之費用2千元（其中1
    千元即為本件裁定之聲請費用）等情，業據提出上開文書資
    料為憑，而依財政部訂頒「代管無人承認繼承遺產作業要點
    」第14條第3項之規定，聲請人主張以被繼承人遺產現值1％
    核定管理報酬，於法亦無不合。據上，本件聲請人之報酬應
    核定為48,059元，另聲請人於代管遺產期間因管理遺產而墊
    付費用41,000元、併計本件聲請費用1,000元，以上共計為
    90,059元。前開管理報酬及管理代墊費用，應由被繼承人之
    遺產負擔，爰裁定如主文。
三、末以，民法第1179條第1 項第3 款規定遺產管理人之職務，
    包括「聲請法院依公示催告程序，限定1年以上之期間，公
    告被繼承人之債權人及受遺贈人，命其於該期間內報明債權
    及為願受遺贈與否之聲明…」，是聲請人前經本院以96年度
    財管字第57號裁定指定為被繼承人之遺產管理人後，本應依
    法向本院另行聲請公示催告（對象為被繼承人之債權人及受
    遺贈人）。經查聲請人雖迄未向本院為上開公示催告之聲請
    ，惟依聲請人所提出之96年11月18日親屬會議紀錄1份，可
    知聲請人實際上已有調查被繼承人之債權人（列出九位債權
    人及擔任二筆債務之保證人），是應認其就此部分並非完全
    未盡遺產管理人之責，故尚不影響其核定報酬之聲請。至聲
    請人未向法院聲請上開公示催告一節，此應屬遺產管理人對
    其職務是否盡責之問題，若日後有未知之債權人或受遺贈人
    主張因此而受有損害，自屬另一法律事件，惟核與本件核定
    代管遺產之管理報酬費用事件不生影響，併此指明。
中    華    民    國    98    年    1     月    5     日
                              家事法庭法  官  周玉
上列正本證明與原本無異
如對本裁定抗告須於裁定送達後10日內向本院提出抗告狀，並繳
納抗告裁判費新台幣1,000 元。
中    華    民    國    98    年    1     月    5     日
                                      書記官  張儷瓊


司法院資訊處製作；財團法人民間司法改革基金會備份。
